【裁判字號】    97,聲,329
【裁判日期】    970318
【裁判案由】    停止執行
【裁判全文】
臺灣臺南地方法院民事裁定               97年度聲字第329號
聲  請  人  甲○○
相  對  人  乙○○
上列當事人間聲請停止執行事件，本院裁定如下：
    主  文
聲請人供擔保新臺幣壹佰肆拾萬柒仟貳佰伍拾元後，本院96年度
執字第91110號強制執行事件之強制執行程序，於本院97年度補
字90號債務人異議之訴事件判決確定或和解、撤回前應暫予停止
。
    理  由
一、按有回復原狀之聲請，或提起再審或異議之訴，或對於和解
    為繼續審判之請求，或提起宣告調解無效之訴，撤銷調解之
    訴，或對於許可強制執行之裁定提起抗告時，法院因必要情
    形，或依聲請定相當並確實之擔保，得為停止強制執行之裁
    定，強制執行法第18條第2項定有明文。又按強制執行法第
    18條第2項規定，所謂必要情形，係由法院就回復原狀之聲
    請，或再審之訴，或異議之訴，在法律上是否顯無理由，以
    及如不停止執行，將來是否難於回復執行前之狀態等各情形
    予以斟酌，依職權自由裁量定之。依此規定，只須當事人提
    起異議之訴，在該異議之訴確定前，法院如認有必要，得依
    職權為停止執行之裁定；其在當事人願供擔保，聲請停止強
    制執行時，法院亦非不得依其聲請，定相當並確實之擔保，
    為停止強制執行之裁定。至該異議之訴實體上有無理由，則
    非法院於裁定停止強制執行時應予審酌之事項（參照最高法
    院93年度台抗字第723號裁定意旨）。再按債務人本於停止
    執行裁定所供之擔保，係以擔保債權人因債務人聲請停止強
    制執行不當可能遭受之損害得獲賠償為目的，故法院於裁定
    停止強制執行時，就擔保金額與債權人因停止強制執行不當
    可能遭受之損害間之關聯，自應斟酌該債權人因停止執行可
    能遭受之損害，以為衡量之標準，非以標的物之價值或債權
    額為依據。債權人因停止執行所受之損害，包括債權人未能
    即時受償或利用該標的物所受之損害額，或其因另供擔保強
    制執行所受之損害（參照最高法院86年度台抗字第442號、
    87年度台抗字第529號、91年度台抗字第429號及92年度台抗
    字第480號裁定意旨）。是以法院依強制執行法第18條第2項
    規定，以裁定命債務人供擔保後停止強制執行，其擔保金額
    之多寡應如何認為相當，原屬於法院職權裁量之範圍，原裁
    定已斟酌債權人因停止執行所應受之損害，自非當事人所可
    任意指摘（參照最高法院92年度台抗字第574號裁定意旨）
    。
二、本件聲請意旨以：相對人係聲請人之大姐夫，相對人得悉第
    三人汪心於民國94年間訴請聲請人返還土地事件後，乃向聲
    請人表示，如聲請人敗訴，恐房地遭第三人汪心查封拍賣，
    若設定抵押權予相對人，縱房地遭查封拍賣，相對人亦會優
    先受償，屆時相對人再返還受分配之價金予聲請人，聲請人
    不疑有他，乃簽發面額合計新臺幣（下同）650萬元之本票3
    紙予相對人，聲請人之大姐並交付其為聲請人保管之台南縣
    永康市○○段344號土地及其上同段70建號建物（下稱系爭
    房地）所有權狀及印鑑交付予相對人，並辦理設定650萬元
    最高限額抵押權登記予相對人。訴外人汪心與聲請人間之訴
    訟，聲請人於敗訴確定後已履行給付義務而終結，訴外人汪
    心並未聲請查封拍賣系爭房地，聲請人乃要求相對人塗銷抵
    押權並返還上開本票3張，相對人初則相應不理，其後始於
    96年9月20日返還上開本票3張，並允諾儘速辦理塗銷抵押權
    ，詎相對人早有預謀，早於94年5月2日即已持上開本票3張
    聲請強制執行裁定，經本院以94年度票字第2538號裁定准許
    確定後，於96年12月19日聲請對於系爭房地為強制執行，經
    本院以96年度執字第91110號強制執行中。因系爭本票債權
    於相對人取得本票強制執行裁定前已不存在，聲請人已提起
    本院97年度補字第90號債務人異議之訴，並依強制執行法第
    14條第2項之規定，聲請裁定停止本院96年度執字第91110號
    執行事件之強制執行。
三、經查：
  (一)聲請人對相對人提起債務人異議之訴，經本院依職權調取本
    院6年度執字第91110號執行卷宗及本院97年度補字第90號卷
    宗查閱屬實，是認聲請人聲請停止執行，核與上開法律規定
    相符。
  (二)本院97年度補字第90號債務人異議之訴，聲請人主張之執行
    債權金額為650萬元及利息，已逾民事訴訟法第466條第1項
    、第3項所定金額，為得上訴至三審確定，依據司法院頒各
    級法院辦案期限實施要點所定民事通常程序第一審1年4個月
    ，第二審2年，第三審1年計算，上開事件訴訟依通常訴訟進
    行程度，審理期間約需4年4個月始得終結確定，此亦為相對
    人所受損失之期間，是以相對人聲請執行金額之本金，依法
    定利息年息5%計算，相對人遲延受償期間之利息損害為1,40
    7,25 0元【計算方式6,500,000×（4＋4/12(以0.33計算)）
    ×5%= 1,407,250（元以下四捨五入）】，以此酌定為相對
    人因停止強制執行程序所可能遭受之損害，爰裁定聲請人提
    供如主文所示之供擔保金額後，本院96年度執字第91110號
    強制執行事件之強制執行程序，於本院97年度補字90號債務
    人異議之訴事件判決確定或和解、撤回前應暫予停止。
四、爰依強制執行法第18條第2項，裁定如主文。
中    華    民    國    97    年    3     月    18    日
                  民事第三庭    法  官  張桂美
以上正本證明與原本無異。
如對本裁定抗告，應於收受裁定正本送達後10日內向本院提出抗
告狀，並繳納抗告裁判費新台幣1,000元。
中    華    民    國    97    年    3     月    18    日
                                書記官  謝安青


司法院資訊處製作；財團法人民間司法改革基金會備份。
